臺灣臺東地方法院民事裁定
111年度聲字第652號
聲  請  人  施學志  
代  理  人  卓育佐律師
相  對  人  尤增雲  
上列當事人間聲請證據保全事件，本院裁定如下：
    主  文
聲請駁回。
    理  由
一、聲請意旨略以：聲請人為臺東市第22屆豐原里里長選舉之候
    選人，相對人則為本屆里長當選人，該選舉於民國111年11
    月26日進行投開票，因開票當日票數僅差一票，然任何一張
    選票有效或無效之認定，或計票過程、選舉事務相關程序有
    任何瑕疵，均足以影響選舉之結果。聲請人就開票過程及有
    效票、無效票或廢票之認定有爭議，並已對相對人提起當選
    無效之訴。本件聲請保全之證據，對將來選舉訴訟所涉及有
    效、無效票之認定，或有無任何導致當選無效事由之證明，
    均有重要性，爰依公職人員選舉罷免法施行細則第57條準用
    民事訴訟法第368條之規定，聲請保全證據，並聲明：將臺
    東市○00○○○里○00○00號投開票所（地址：臺東市○○路0段000
    號臺東市豐源國小）之全部選舉票（含有效票、無效票、已
    領未投之空白票、用餘票）、計票條及選舉人名冊予以封存
    ，並交由臺東縣選舉委員會集中保管等語。
二、按證據有滅失或礙難使用之虞，或經他造同意者，得向法院
    聲請保全；就確定事、物之現狀有法律上利益並有必要時，
    亦得聲請為鑑定、勘驗或保全書證，民事訴訟法第368條第1
    項定有明文。又選舉、罷免訴訟程序除本法規定者外，準用
    民事訴訟法之規定，公職人員選舉罷免法第128條本文亦定
    有明文。故證據保全之目的，在於防止證據之滅失，或難以
    使用，致影響裁判之正確；茍證據並非即將滅失，而得於調
    查證據程序中為調查，訴訟當事人原可於調查證據程序中聲
    請調查即可，即無保全證據之必要。
三、本件聲請人主張其就開票過程及有效票、無效票或廢票之認
    定有爭議，並已對相對人提起當選無效之訴。本件聲請保全
    之證據，對將來選舉訴訟所涉及有效、無效票之認定，或有
    無任何導致當選無效事由之證明，均有重要性等情事。惟查
    ：
　㈠選舉委員會設於各地之投開票所，於投票完畢後，應將投票
    所編號、投票日期、發出票數、用餘票數及其他有關事項由
    主任管理員會同主任監察員填具投票報告表，並將選舉人名
    冊及用餘之選票分別包封，於封口處共同蓋名或蓋章，一併
    送交該管鄉（市、鎮、區）公所轉送直轄市、縣（市）選舉
    委員會保管；於開票完畢後，應將開票所編號、開票時間、
    開出選舉票總數、候選人得票數等，由主任管理員會同主任
    監察員填具開票報告表，並將有效票及無效票分別包封，於
    封口處共同簽名或蓋章，一併送鄉（鎮、市、區）公所轉送
    直轄市、縣（市）選舉委員會保管，上開選舉票除檢察官或
    法院依法行使職權外，不得開拆。而前揭選舉人名冊及選舉
    票之保管，自開票完畢後，用餘之選舉票為1個月，有效票
    及無效票為6個月，選舉人名冊為6個月，且上開保管期間，
    如有訴訟發生，其與訴訟有關部分，應延長保管至裁判確定
    後3個月，公職人員選舉罷免法第57條第5、6、7、8、9項、
    同法施行細則第32條、第34條分別定有明文。依此，系爭選
    票既經包封後送交直轄市等各選舉委員會保管，且除檢察官
    或法院依法行使職權外，不得開拆，則法院如認有必要，自
    得隨時調閱查驗，依此情事，誠已難認其有何滅失或礙難使
    用之虞可言。
　㈡聲請人自陳其已對相對人提起當選無效之訴，業經本院職權
    調本院111年度選字第1號卷宗核閱屬實，則聲請人既已就本
    案起訴，即得逕向受訴法院聲請調查證據。
　㈢聲請人就前述選舉票（含有效票、無效票、已領未投之空白
    票、用餘票）、計票條及選舉人名冊等選舉相關文件如何會
    有滅失或礙難使用之虞，或經他造同意，且有保全必要之事
    實，既未表明，亦未釋明該項證據為何即將滅失或有何等時
    間上之迫切性須予保全，僅泛稱任何一張選票有效或無效之
    認定，或計票過程、選舉事務相關程序有任何瑕疵，均足以
    影響選舉之結果云云，復未提出即時可供調查之證據以資釋
    明，供本院參酌。
　㈣綜上所述，本件聲請核與前揭規定不合，不應准許。
四、爰裁定如主文。
中　　華　　民　　國　　111 　年　　12　　月　　8 　　日
                  選舉法庭    審判長法  官  楊憶忠
　　　　　　　　　                  法  官  陳建欽
　　　　　　　　　                  法  官  吳俐臻
上為正本係照原本作成。
如不服本裁定，應於送達後10日內向本院提出抗告狀，並繳納
抗告費1,000元。
中　　華　　民　　國　　111 　年　　12　　月　　9 　　日
                                    書記官 王品涵